【裁判字號】    92,簡上,373
【裁判日期】    921211
【裁判案由】    給付管理費
【裁判全文】
臺灣高雄地方法院民事判決  九十二年度簡上字第三七三號
    上  訴  人  板信商業銀行股份有限公司
    法定代理人  丙○○
    訴訟代理人  乙○○
    被上訴人    長谷巨星管理委員會
    法定代理人  甲○○
    訴訟代理人  丁○○
右當事人間請求給付管理費事件，上訴人對於九十二年九月十八日本院高雄簡易庭九
十二年度雄簡字第二四七六號第一審判決提起上訴，本院於九十二年十一月二十七日
言詞辯論終結，判決如下：
    主      文
上訴駁回。
第二審訴訟費用由上訴人負擔。
    事      實
甲、上訴人方面：
一、聲明：求為判決
  （一）原判決廢棄。
  （二）被上訴人在第一審簡易之訴駁回。
  （三）第一、二審訴訟費用由被上訴人負擔。
二、陳述：除與原審判決書所載者相同茲予引用外，補陳：
  （一）主文所載上訴人應給付之金額為新台幣（下同）三十四萬零六百二十元，然
        事實及理由第二項及第三項均載自民國九十一年二月至九十二年三月止，共
        積欠管理費「三十萬零六百二十元」，理由矛盾。
  （二）負有繳納管理費之義務者不以區分所有權人為限，承租人及區分所有權人同
        意使用專有部分之使用者，均有給付管理費之義務，基於使用者付費原則，
        區分所有權人自行使用其專有部分時，當以區分所有權人負給付管理費責任
        ，如該專有部分出租或出借時，當以使用人為請求給付管理費之對象，本件
        上訴人出租後，於租約已約定由承租人負擔管理費，故九十一年九月五日至
        九十二年三月止之管理費應由承租人負擔。
  （三）另系爭不動產係由上訴人向法院拍定取得所有權，雖權利移轉證書於九十一
        年一月二十五日取得，而本件不動產拍定後一直由第三人彭建智基於與前手
        之租約占有使用，至九十一年九月五日始收回，故九十一年二月起至九十一
        年八月之管理費應由前手或承租人彭建智負擔，與上訴人無涉，且管理費之
        收費標準太高。
  三、證據：援用原審之立證方法。
乙、被上訴人方面：
  一、聲明：求為判決如主文所示。
  二、陳述：除與原審判書所載者相同茲與引用外，補陳：上訴人既係區分所有權人，
            就需付管理費，且規約第十條有約定由區分所有人繳納管理費。
  三、證據：援用原審之立證方法。
    理      由
一、本件被上訴人起訴主張：上訴人係坐落高雄市○鎮區○○路三五五號地下一樓房
    屋之所有權人，為系爭長谷巨星大樓之區分所有權人，依系爭長谷巨星大樓之住
    戶會規約規定，被告應按月繳納管理費二萬四千三百三十元，惟上訴人自民國九
    十一年二月份起即未繳納管理費，至九十二年三月止，共積欠管理費三十四萬零
    六百二十元未繳，屢經催討，上訴人均置之不理，爰依住戶規約第十條及公寓大
    廈管理條例第二十一條之規定，請求上訴人給付三十四萬零六百二十元及自九十
    二年八月七日起至清償日止，按年息百分之五計算之利息。
二、上訴人則以：上訴人雖為長谷巨星大樓之區分所有權人，因系爭不動產係由伊向
    法院拍定取得所有權，雖權利移轉證書於九十一年一月二十五日取得，而本件不
    動產拍定後一直由第三人彭建智基於其與前手所訂之租賃契約占有使用，至九十
    一年九月五日始收回，故九十一年二月起至九十一年八月之管理費應由前手或承
    租人彭建智負擔，且本件上訴人出租後，於租約已約定由承租人負擔管理費，故
    九十一年九月五日至九十二年三月止之管理費亦應由承租人負擔。與上訴人無涉
    ，且管理費之收費標準太高云云，資為抗辯。
三、查本件被上訴人主張上訴人係系爭長谷巨星大樓之區分所有權人，自九十一年二
    月份起至九十二年三月止，共計欠繳三十四萬零六百二十元之管理費經催未繳等
    事實，業據其提出公寓大廈管理組織報備證明、規約、欠繳管理費明細表、本案
    建物登記簿謄本及存證信函等各一份為證。而上訴人對於其為區分所有權人，並
    尚有前開管理費迄今未繳等事實，亦不予爭執，而信被上訴人此部分主張之事實
    為真實。惟上訴人則執前開情詞為辯，經查：
（一）按「管理費由各區分所有權人依照第一次區分所有權人會議決議分擔之」，為
      長谷巨星大樓管理規約第十條有關於管理費之繳納辦法及運用所明文規定。又
      區分所有權人或住戶積欠應繳納之管理費已逾二期或達相當金額，經定相當期
      間催告仍不給付者，管理委員會得訴請法院命其給付應繳之金額及遲延利息，
      公寓大廈管理條例第二十一條定有明文，故區分所有權人有給付管理費之義務
      ，管理委員會依法得向區分所有權人請求給付管理費，上訴人既為長谷巨星大
      樓之區分所有權人，依前開規約及公寓大廈管理條例之規定，上訴人自有繳交
      管理費之義務甚明，而上訴人是否自行使用系爭建物或是否出租他人使用，對
      於上訴人繳納管理費之義務並無影響，是上訴人辯以其將建物出租給他人使用
      ，而應由承租人繳納云云，顯不足取。
（二）雖上訴人於原審提出與大排檔視聽伴唱遊場所簽訂之房屋租賃契約及公證書，
      辯以大排檔視聽伴唱遊場所同意自九十一年九月五日起願負擔租賃物每月應繳
      納之管理費，惟縱認屬實，然依據「債之相對性」之原則，此係上訴人與大牌
      檔視聽伴唱遊場所之約定，無從拘束於被上訴人，故上訴人此一抗辯，亦無可
      取。況參諸前開住戶規約及公寓大廈管理條例第二十一條之規定，均無排除區
      分所有權人非住戶適用之情形，是上訴人此部分抗辯，殊無足採。
四、另按判決如有誤寫、誤算、或其他類此之顯然錯誤者，法院得隨時以裁定更正之
    ，民事訴訟法第二百三十二條第一項定有明文，所謂顯然錯誤，乃指判決中所表
    示者，與法院本來之意思顯然不符者而言，故判決事實、理由中所有表示之意思
    ，與判決主文中之諭知明顯不符者，亦屬顯然錯誤，本件第一審判決主文認原審
    被告應給付原告三十四萬零六百二十元，惟於事實及理由欄第二、三項中，皆誤
    載為三十萬零六百二十元，此為明顯之誤寫，原應由第一審法院以裁定更正，惟
    本件已上訴至本院，經核上開錯誤對於原判決之結果並無重大影響，屬於明顯之
    誤寫，爰於判決理由中直接加以更正，併此說明。
五、綜上所述，本件上訴人抗辯未繳管理費之事由，既均無可採。從而，被上訴人本
    於住戶規約第十條及公寓大廈管理條例第二十一條，請求上訴人給付三十四萬零
    六百二十元及自九十二年九月十八日（即起訴狀送達之翌日）起至清償日止按年
    息百分之五計算之利息，為有理由，應予准許。是原審法院判命上訴人如數給付
    ，於法並無不合，上訴意旨指摘原審法院判決不當，求予廢棄改判，為無理由，
    上訴應予駁回。
六、據上論結，本件上訴為無理由，依民事訴訟法第四百三十六條之一第三項、第四
    百四十九條第一項、第七十八條，判決如主文。
中      華      民      國    九十二    年     十二     月     十一     日
                                民事第五庭
~B法      官  陳嘉惠
~B法      官  鍾素鳳
~B法      官  林玉心
正本係照原本作成。
不得上訴。
中      華      民      國    九十二    年     十二     月     十一     日
~B法院書記官  陳家宏


司法院資訊處製作；財團法人民間司法改革基金會備份。
